【裁判字號】    97,交抗,408
【裁判日期】    970430
【裁判案由】    聲明異議
【裁判全文】
臺灣高等法院臺中分院交通事件裁定     97年度交抗字第408號
抗  告  人
即受處分人  臺中遊覽汽車股份有限公司
代  表  人  林伯洋
上列抗告人因違反道路交通管理處罰條例案件，不服臺灣臺中地
方法院中華民國97年3月25日所為裁定（97年度交聲字第754號）
，提起抗告，本院裁定如下：
    主  文
抗告駁回。
    理  由
一、按自中華民國96年2月1日起營業大客車應裝設行車紀錄器。
    並應檢附行車紀錄器經定期檢測合格之證明；未依規定裝設
    或經檢查未能正確運作或未使用紀錄卡或未按時更換紀錄卡
    時，不得行駛，道路交通安全規則第39條之1第18款、第89
    條第2項前段分別定有明文。次按未依規定保存行車紀錄卡
    或未依規定使用、不當使用行車紀錄器致無法正確記錄資料
    者，處汽車所有人新臺幣9,000元以上，12,000元以下罰鍰
    ，違反者，應責令其參加臨時檢驗，道路交通管理處罰條例
    第18條之1第3項、第4項亦定有明文。
二、原處分機關略以：駕駛人黃錫勳駕駛異議人即受處分人臺中
    遊覽汽車股份有限公司（以下稱受處分人）所有之車牌號碼
    9U-711號營業遊覽大客車，於民國97年1月13日上午9時16分
    許，行經台18線34公里處時，因「有裝設行車紀錄器（經查
    證行車紀錄時間7時，明顯於時間不符）行駛公路」違規，
    經嘉義縣警察局交通警察隊員警依違反道路交通管理處罰條
    例第18條之1第2項當場舉發並製作嘉縣警交字第L00000000
    號舉發違反道路交通管理事件通知單，嗣經受處分人於指定
    應到案日期前提出申訴，業由舉發單位於97年2月1日以嘉縣
    警交字第0970013562號函復略以「．．．在台18線34K處攔
    查旨揭車輛。發現該車行車紀錄器未能正確紀錄時間，本局
    員警因筆誤以道路交通管理處罰條例第18條之1第2項舉發，
    應更正以道路交通管理處罰條例第18條之1第3項舉發為宜．
    ．．」，原處分機關遂依警方上開函示、違規事實暨裁決權
    責辦理，於97年2月21日以中監違字第裁60－L00000000號裁
    決書改裁處本案為第18條之1第3項「未依規定使用行車紀錄
    器致無法正確記錄資料」，裁處受處分人罰鍰新臺幣（下同
    ）9,000元，並責令臨時檢驗，逾期則依裁決書處罰主文規
    定裁處，於法並無不合等語。
三、本件受處分人以：本公司所有車牌號碼9U-711號大客車經查
    型式為TCO18-140W-3電子式行車紀錄器，裝置紀錄卡無誤，
    紀錄時間無間斷，顯示駕駛員未動手腳，於96年7月25日檢
    測合格。且經詢問寰良有限公司、寶錄電子公司查修，該車
    係使用中線路突然故障，訊號中斷，無可避免，紀錄卡顯示
    出車時5點50分正常紀錄，並非「行駛前」故障。本公司一
    向對行車紀錄器使用狀況要求嚴謹，請查明後准予免罰，為
    此聲明異議云云。
四、抗告意旨以：本公司所有車號9U-711遊覽大客車行車紀錄器
    當日5點50分至7點顯示正常，並已載運42位旅客，7點20分
    發現故障時已上高速公路（南二高），基於客運業營運守則
    應將旅客送至安全地點再維修，如果出車即故障，理當受罰
    ，但儀器行駛中故障，為旅客安全，總不能當場請旅客下車
    ，請基於情理法准予免罰云云。
五、經查：
  (一)車牌號碼9U-711號係營業遊覽大客車，有遊覽車駛車憑單影
    本1紙附卷可稽（見原審卷第3頁），是車牌號碼9U-711號營
    業遊覽大客車核屬應該裝設行車紀錄器之車輛無訛。又車牌
    號碼9U-711號係營業遊覽大客車，由駕駛人黃錫勳駕駛，於
    上開時、地經警攔停稽查，執勤員警隨即會同駕駛人檢視該
    車之行車紀錄器，發現行車紀錄卡之時間（行車紀錄卡紀錄
    至7時）與攔檢時間（攔檢時間為9時16分）不符等情，為抗
    告人即受處分人（以下簡稱為「抗告人」）所不否認，且有
    嘉義縣警察局交通警察隊97年1月13日嘉縣警交字第L000000
    00號舉發違反道路交通管理事件通知單、嘉義縣警察局97年
    2月1日嘉縣警交字第0970013562號函及行車紀錄卡影本1紙
    附卷可憑（見原審卷第6頁、第7頁）。
  (二)又查，行車紀錄器具有連續記錄汽車瞬間行駛速率及行車時
    間之功能，由於每張行車紀錄卡僅能記錄24小時內之相對應
    行車速率，故駕駛人本應每日按時更換並正確使用，方能完
    整記錄車輛真正之行車時間及相對應之行車速率，事後始可
    根據該紀錄內容而作為行車狀況之參考資料，如此才能符合
    道路交通安全規則有關營業大客車應裝設行車紀錄器之立法
    目的。
  (三)查本件車牌號碼9U-711號營業遊覽大客車係於97年1月13日
    上午9時16分許為警查獲，然該車行車紀錄器所記下之時間
    卻為97年1月13日7時許等情，有行車紀錄卡影本1紙附卷可
    稽，車牌號碼9U-711號營業遊覽大客車行車紀錄器所刻劃時
    間顯與舉發時間不符，自無法正確記錄系爭車輛真正行車時
    間，依前揭說明，自屬不當使用車輛行車紀錄器，抗告人固
    以紀錄器故障時，已上高速公路，基於客運業營運守則，應
    將旅客送至安全地點再維修，請准予免罰等語為由置辯，然
    「人民因違反法律上義務而應受之行政罰，係屬對人民之制
    裁，原則上行為人應有可歸責之原因，故於法律無特別規定
    時，雖不以出於故意為必要，仍須以過失為其責任條件。但
    為維護行政目的之實現，兼顧人民權利之保障，應受行政罰
    之行為，僅須違反禁止規定或作為義務，而不以發生損害或
    危險為其要件者，推定為有過失，於行為人不能舉證證明自
    己無過失時，即應受處罰」，此觀諸司法院大法官會議釋字
    第275號解釋文自明（本院92年度交抗字第634號裁定、臺灣
    高等法院高雄分院92年度交抗字第115號裁定意旨參照），
    抗告人既為營業用大客車之所有人，為維護行駛道路之安全
    及秩序，於行車駕駛前即應注意各項行車紀錄器之設備功能
    是否完善並符合法律之規定，故縱如抗告人所述車牌號碼9U
    -711號營業遊覽大客車之行車紀錄器係於行車途中有所損壞
    ，然抗告人既為本件違規車輛所有人，自應依前揭之說明及
    法律規定，妥善維護其所有車輛使用之行車紀錄器之完好，
    以確保該紀錄器得正確紀錄行車速度，是抗告人前開所辯，
    顯不足採。從而，抗告人所有之車牌號碼9U-711號營業遊覽
    大客車，於前揭時、地，經人駕駛而有不當使用紀錄器之情
    形而無法正確記錄資料之事實，洵堪認定。
六、綜上所述，抗告人既於前揭時、地有不當使用行車紀錄器致
    無法正確記錄資料之違規事實，從而，原處分機關以受處分
    人「未依規定使用行車紀錄器致無法正確記錄資料」之違規
    事實，依道路交通管理處罰條例第18條之1第3項規定，裁處
    罰鍰9,000元，並責令臨時檢驗，逾期則依裁決書處罰主文
    規定裁處，尚無違誤，原審據此駁回抗告人異議之聲請，本
    院經核並無違誤。抗告人徒以陳詞指摘原裁定不當，其抗告
    顯無理由，應予駁回。
七、據上論斷，應依道路交通案件處理辦法第26條，刑事訴訟法
    第412條，裁定如主文。
中    華    民    國    97    年    4     月    30    日
            交通法庭      審判長法  官  陳  朱  貴
                                法  官  郭  同  奇
                                法  官  胡  文  傑
上列正本證明與原本無異。
不得再抗告。
                                書記官  蔡  嘉  萍
中    華    民    國    97    年     5   月     1     日


司法院資訊處製作；財團法人民間司法改革基金會備份。
